臺灣臺南地方法院刑事判決　　　　　　　　　　　　九十三年度簡字第一五五九號
　　聲　請　人　臺灣臺南地方法院檢察署檢察官
　　被　　　告　乙○○
　　　　　　　　甲○○
右列被告因違反臺灣地區與大陸地區人民關係條例案件，經檢察官聲請以簡易判決處
刑（九十三年度偵字第三七三一號、第六二０六號），本院判決如左：
    主  文
乙○○共同違反不得使大陸地區人民非法進入臺灣地區之規定，處有期徒刑伍月，如
易科罰金，以參佰元折算壹日。緩刑參年。
甲○○共同連續行使明知為不實之事項，而使公務員登載於職務上所掌之公文書，足
以生損害於公眾，處有期徒刑肆月，如易科罰金，以參佰元折算壹日。緩刑貳年。
        事實及理由
一、乙○○因缺錢可資花用，聞姓名年籍不詳綽號「陳仔」之成年男子，稱與大陸地
    區人民虛偽辦理結婚登記，使之得以配偶來臺探親之名義，非法進入臺灣地區，
    即可抵銷其積欠「陳仔」新臺幣（下同）一萬餘元之債款並可另收受一萬多元人
    頭費用，竟萌貪念，明知與大陸地區人民甲○○間無何結婚之合意，猶與綽號「
    陳仔」共同基於使大陸地區人民非法進入臺灣地區之犯意聯絡，其等二人復與劉
    仁貴共同基於行使使公務員將不實事項登載於職務上所掌公文書之概括犯意聯絡
    ，由明知相互間婚姻係欠缺結婚合意而為無效婚姻之乙○○、甲○○，先於民國
    九十二年七月二十四日，共同前往大陸地區福建省福州市民政局及公證處辦理假
    結婚之相關手續，並取得該地公證處做成之結婚證明書等結婚登記證明文件後，
    向財團法人海峽交流基金會辦理文書驗證手續，於取得該會核發之證明書後，乙
    ○○先行返回臺灣，嗣於九十二年八月二十七日，前往臺南縣永康市戶政事務所
    填具內容不實之結婚登記申請書，並持前開結婚證明書及海基會出具之證明等文
    件，申請辦理結婚登記，使該戶政事務所不知情之承辦公務員，於職務上所掌之
    戶籍謄本等公文書上登載「民國九十二年七月二十四日與大陸地區人民甲○○結
    婚」、「配偶甲○○」等之不實事項，並據以換發配偶欄載有甲○○之國民身分
    證與乙○○，足以生損害於戶政機關管理戶籍資料之正確性。繼而於九十二年九
    月三日，委託不知情之陳宗延於九十二年九月三日，持戶籍謄本、大陸地區人民
    進入臺灣地區保證書等文件，向內政部警政署入出境管理局（下稱入出境管理局
    ）以配偶來臺探親為由，使該管公務員不知有偽，而在中華民國臺灣地區旅行證
    上記載事由為「探親」等不實事項，並據以核發甲○○中華民國旅行證，足以生
    損害於入出境管理局對大陸地區人民入境管理之正確性，甲○○遂於九十二年十
    月十三日搭機由高雄小港機場入境來臺。乙○○及甲○○又於九十二年十月十七
    日，提出甲○○中華民國旅行證，向戶籍所在地之臺南縣警察局善化分局潭頂派
    出所（下稱潭頂派出所）辦理流動人口登記，使不知情之該管警員，簽註「關係
    ：夫妻」「暫住事由：探親」等不實事項於「流動人口登記聯單」上，足生損害
    於於潭頂派出所對該轄區內流動人口戶籍資料管理之正確性。嗣因甲○○入境後
    即未與乙○○同住，乙○○及甲○○接受境管局高雄服務處員警面談時雙方說詞
    有異，經警發覺而循線查悉上情。
二、前項犯罪事實，有下列事證足資證明：
  (一)被告乙○○於警詢之自白。
  (二)被告甲○○於警詢時供承於九十二年七月二十四日，與被告乙○○共同前往大陸
    地區福建省福州市民政局及公證處辦理結婚之相關手續，且於九十二年十月十三
    日入境小港機場後，曾至臺北一家大理石工廠工作三十多天，且其來臺之另一目
    的係為找工作賺錢之事實。
  (三)戶籍謄本一份、大陸地區人民進入臺灣地區保證書一紙、大陸地區人民進入臺灣
    地區旅行證申請書一紙、福建省福州市公證處結婚證書一紙、財團法人海峽交流
    基金會證明一份、委託書一紙、流動戶口登記聯一紙、中華民國旅行證一紙及本
    院洽辦公務電話紀錄二紙附卷可稽。
三、按被告行為後，臺灣地區與大陸地區人民關係條例第七十九條於九十二年十月二
    十九日修正公布，於同年十二月三十一日生效，其中該條第一項刑度由修正前之
    「處五年以下有期徒刑、拘役或科或併科新臺幣五十萬元以下罰金。」，修正為
    「一年以上七年以下有期徒刑，得併科新臺幣一百萬元以下罰金。」，比較新舊
    法，應依刑法第二條第一項但書適用以修正前較有利於被告之舊法。又按臺灣地
    區與大陸地區人民關係條例第七十九條第一項處罰違反同條例第十五條第一款所
    定使大陸地區人民非法進入臺灣地區罪，凡非經合法手續進入者皆包含之。行為
    人使大陸地區人民以假結婚真入境之脫法方式，進入臺灣地區，即該當本罪，自
    非以偷渡者為限（最高法院九十二年度臺上字第四十號判決意旨參照）。核被告
    乙○○、甲○○所為均係犯刑法第二百十六條、第二百十四條之行使使公務員登
    載不實公文書罪。又被告乙○○以前開方法，使大陸地區男子甲○○非法進入臺
    灣地區，違反臺灣地區與大陸地區人民關係條例第十五條第一款使大陸地區人民
    非法入境之規定，應論以修正前同條例第七十九條第一項之使大陸地區人民非法
    進入臺灣地區罪。被告乙○○、甲○○使公務員登載不實事項於其職務上所掌公
    文書之低度行為，應為行使該文書之高度行為所吸收，不另論罪。另被告乙○○
    與姓名年籍不詳綽號「陳仔」之成年男子間，就前開使大陸地區人民非法進入臺
    灣地區罪，有犯意之聯絡及行為之分擔，均為共同正犯。又被告乙○○、甲○○
    與姓名年籍不詳綽號「陳仔」之成年男子間，就前開行使使公務員登載不實公文
    書罪，亦有犯意之聯絡及行為之分擔，均為共同正犯。又被告乙○○、甲○○等
    先後多次行使使公務員登載不實文書之犯行，時間緊接，觸犯構成要件相同之罪
    名，顯係基於概括犯意為之，均為連續犯，應依刑法第五十六條規定以一罪論，
    並均依法加重其刑。又被告乙○○所犯上開二罪間，有方法、結果之牽連關係，
    為牽連犯，應從一重之使大陸地區人民非法進入臺灣地區罪處斷。另被告乙○○
    、甲○○，委託不知情之陳宗延於九十二年九月三日，持戶籍謄本、大陸地區人
    民進入臺灣地區保證書等文件，向入出境管理局以配偶來臺探親為由，使該管公
    務員不知有偽，而在中華民國臺灣地區旅行證上記載事由為「探親」等不實事項
    ，並據以核發甲○○中華民國旅行證，係利用不知情之第三人而犯之，為間接正
    犯。又被告乙○○、甲○○，於九十二年十月十七日，提出甲○○中華民國旅行
    證，向戶籍所在地之潭頂派出所辦理流動人口登記，而行使甲○○中華民國旅行
    證之犯行，雖未據簡易判決處刑書論及，惟因與已經起訴判決有罪之前開行使明
    知為不實之事項使臺南縣永康市戶政事務公務員登載於職務上所掌之公文書罪，
    有連續犯裁判上一罪之關係，為起訴效力所及，本院自得一併審理，附此敘明。
    爰審酌被告乙○○貪圖不法利益，甘願充當人頭，而以假結婚之方式，使被告甲
    ○○入境臺灣，損及國家之戶政機關、入出境管理局、警察機關對於戶籍、入境
    及住居人口管理之正確性，並使我國人民工作機會減少，危害非輕，惟被告乙○
    ○僅收受人頭費用二萬多元，犯罪所得不多，被告甲○○為大陸地區人民，為達
    來臺工作賺錢改善家庭生活之目的，以假結婚方式鋌而走險入境臺灣，其行為固
    不足取而有科以刑罰之必要，然其為來臺工作，已付出一筆可觀之仲介費用，入
    境不久，即遭警查獲，且被告乙○○犯罪後已坦承犯行態度尚佳等一切情狀，分
    別量處被告乙○○有期徒刑五月、被告甲○○有期徒刑四月，並各諭知如易科罰
    金之折算標準，以資懲儆。末查被告二人均未曾受有期徒刑以上刑之宣告，此有
    臺灣臺南地方法院檢察署刑案資料查註紀錄表及臺灣高等法院被告全國前案紀錄
    表附卷可憑，其等經此罪刑宣告之教訓後，當知所警惕而無再犯之虞，本院認所
    宣告之刑，均以暫不執行為適當，爰併宣告被告乙○○緩刑三年、被告甲○○緩
    刑二年，以啟自新。
四、依刑事訴訟法第四百四十九條第一項、第四百五十四條，臺灣地區與大陸地區人
    民關係條例第十五條第一款、修正前同條例七十九條第一項，刑法第二條第一項
    但書、第十一條前段、第二十八條、第五十六條、第二百十六條、第二百十四條
    、第五十五條、第四十一條第一項前段、第七十四條第一款，罰金罰鍰提高標準
    條例第一條前段、第二條，逕以簡易判決處刑如主文。
五、如不服本判決，得於判決書送達之翌日起十日內，以書狀敘述理由，向本院提出
    上訴。
中      華      民      國      九十三      年    七    月  二十二    日
                                            臺灣臺南地方法院刑事第七庭
                                                法  官  陳金虎
右正本證明與原本無異。
如不服本判決，應於判決送達後十日內，向本院提出上訴狀。
                                                書記官  楊建新
中      華      民      國      九十三      年    七    月    二十七    日
附錄本案論罪科刑法條全文：
臺灣地區與大陸地區人民關係條例第十五條
左列行為不得為之：
一、使大陸地區人民非法進入臺灣地區。
二、招攬臺灣地區人民未經許可使之進入大陸地區。
三、使大陸地區人民在臺灣地區從事未經許可或與許可目的不符之活動。
四、僱用或留用大陸地區人民在臺灣地區從事未經許可或與許可範圍不符之工作。
五、居間介紹他人為前款之行為。
修正前臺灣地區與大陸地區人民關係條例第七十九條第一項
違反第十五條第一款規定者，處五年以下有期徒刑、拘役或科或併科新台幣五十萬元
以下罰金。
刑法第二百十四條
明知為不實之事項，而使公務員登載於職務上所掌之公文書，足以生損害於公眾或他
人者，處三年以下有期徒刑、拘役或五百元以下罰金。
刑法第二百十六條
行使第二百十條至第二百十五條之文書者，依偽造、變造文書或登載不實事項或使登
載不實事項之規定處斷。
